臺灣臺中地方法院刑事判決　　　　　　100年度易緝字第326號
公　訴　人　臺灣臺中地方法院檢察署檢察官
被　　　告　陳靜玟
上列被告因犯詐欺等案件，經檢察官提起公訴（98年度偵字第19
167號），本院判決如下：
      主    文
陳靜玟共同意圖為自己不法之所有，以詐術使人將本人之物交付
，處有期徒刑陸月，如易科罰金，以銀元佰元即新臺幣玖佰元
折算壹日；減為有期徒刑參月，如易科罰金，以銀元佰元即新
臺幣玖佰元折算壹日。
      事    實
一、陳靜玟與毛維翰原為夫妻關係，毛維翰明知自己未取得臺中
    市大鵬三村門牌號碼臺中市○○路85號A6棟8-1、8-2之新建
    房屋2戶（毛維翰詐欺罪部分，業經臺灣高等法院臺中分院
    以98年度上訴字第904號判決有罪確定），竟與陳靜玟共同
    基於意圖為自己不法所有之犯意聯絡，於民國（下同）93年
    6 月間某日，由毛維翰持空軍第二後勤指揮部公告、臺中市
    大鵬三村新建工程抽籤說明資料、抽籤作業流程圖、抽籤會
    場地上平面動線圖、委託書、抽籤作業程式表、抽籤戶號籤
    分組分棟一覽表、承購人抽籤流程圖、房屋交換同意書等資
    料，向程月琴佯稱其約有十戶大鵬三村新建住宅，因目前仍
    在興建中，房屋價款較低，可以將其中上開二戶轉賣予程月
    琴等語，程月琴見毛維翰確有提出上開大鵬三村新建住宅抽
    籤相關資料，且陳靜玟亦保證房屋絕無問題，可如期交屋，
    因而陷於錯誤，誤認毛維翰確實有該等新屋轉售權利，乃於
    93年6月28日，在毛維翰及陳靜玟家中，由毛維翰與程月琴
    簽訂大鵬三村新建住宅訂購契約，程月琴並當場支付24萬元
    訂購金予毛維翰，約定於93年12月底交屋，並由陳靜玟購買
    空白本票，交由毛維翰簽發同額票面金額之本票交付予程月
    琴以為擔保。詎屆至約定交屋日期，毛維翰即以工程公安、
    水電未通過為由，拖延交屋，復於95年1月間某日，指示周
    家文向程月琴收取7萬元頭期款，其後，程月琴於95年9月間
    至上開新建住宅察看，發現該屋已有他人居住，始知受騙。
二、案經臺灣高等法院臺中分院檢察署函送臺灣臺中地方法院檢
    察署檢察官偵查起訴。
      理    由
一、證據能力：
  (一)按被告以外之人於審判外之陳述，雖不符刑事訴訟法第159
    條之1至之4等4條之規定，而經當事人於審判程序同意作為
    證據，法院審酌該言詞陳述或書面陳述作成時之情況，認為
    適當者，亦得為證據；當事人、代理人或辯護人於法院調查
    證據時，知有刑事訴訟法第159條第1項不得為證據之情形，
    而未於言詞辯論終結前聲明異議者，視為有前項之同意，同
    法第159條之5定有明文。本案所引用之供述證據，其性質屬
    證人於審判外的陳述，而為傳聞證據，且查無符合刑事訴訟
    法第159條之1至之4等前4條之情形者，原雖無證據能力，然
    上開供述證據內容，業經本院審理時予以提示並告以要旨，
    且經檢察官及被告表示意見。當事人已知上述供述證據乃傳
    聞證據，且同意其證據能力或未於言詞辯論終結前，對該內
    容異議，依上開規定，已擬制同意其有證據能力，本院審酌
    上開供述證據作成時，並無人情施壓或干擾，亦無不當取供
    情形，認為以之作為本案之證據亦屬適當，而有證據能力。
  (二)按被告以外之人於審判外向法官所為之陳述，得為證據，刑
    事訴訟法第159條之1第1項定有明文。又按被告以外之人於
    偵查中向檢察官所為陳述，除顯有不可信之情況者外，得為
    證據，刑事訴訟法第159條之1第2項亦有明文。證人程月琴
    、毛維翰於本院96年度訴字第2588號毛維翰偽造文書等案件
    、96年度易字第5376號陳靜玟、周家文、賴天祥詐欺等案件
    審理時，所為之證述，均屬於本案審判外向法官所為之陳述
    ；證人程月琴、毛維翰於檢察官偵查中所為之陳述，並無任
    何不法取供之情形，檢察官及被告於本院審理時已獲得充分
    詰問該等證人之機會，本院亦未發現證人之陳述有何顯有不
    可信之情況，揆諸上開說明，其於審判外向法官所為之陳述
    及偵查中之證言自具有證據能力。
  (三)除法律另有規定外，實施刑事訴訟程序之公務員因違背法定
    程序取得之證據，其有無證據能力之認定，應審酌人權保障
    及公共利益之均衡維護，刑事訴訟法第158之4定有明文。惟
    本案所引用之非供述證據，並無證據證明係實施刑事訴訟程
    序之公務員違背法定程序所取得，自應認均具有證據能力。
二、認定犯罪事實所根據的證據及理由：
    被告陳靜玟對於毛維翰於前述時地與程月琴簽訂大鵬三村新
    建住宅訂購契約，其出外購買空白本票，交由毛維翰簽發同
    額票面金額之本票，交予程月琴以為擔保之事實，業已坦承
    不諱，並有空軍第二後勤指揮部公告、抽籤作業流程圖、抽
    籤會場地上平面動線圖（其上有標示逢大路85號A6棟房屋位
    址）、大鵬三村新建築宅抽籤說明資料、委託書、抽籤作業
    程序表、抽籤戶號籤分組分棟一覽表、承購人抽籤流程圖、
    房屋交換同意書、93年6月28日大鵬三村新建住宅訂購契約
    、毛維翰簽發之本票、周家文95年1月6日簽收內容為支票4
    紙之送貨單在卷可稽。被告雖辯稱毛維翰與程月琴訂約時，
    其在房間裡，僅替二人出外購買空白本票而已，其餘均不知
    情等語。惟查被告陳靜玟曾向程月琴保絕對不會有問題，訂
    約時在場，且出外購買本票，另亦曾傳簡訊給程月琴等節，
    均據程月琴於96年10月26日臺灣臺中地方法院檢察署偵辦96
    年度他字第2636號案件訊問時、本院97年12月18日審理96年
    度訴字第2588案件時結證無誤。被告辯稱其未參與，僅單純
    幫忙購買空白本票，顯係卸責之詞，不足採信。被告犯行罪
    證明確，堪足認定。
三、論罪科刑的理由：
  (一)核被告陳靜玟所為係犯刑法第339條第1項之詐欺罪。其與毛
    維翰間，有犯意聯絡及行為分擔，為共同正犯。爰審酌被告
    陳靜玟除與毛維翰共同犯偽造文書罪（業經臺灣高等法院台
    中分院以98年度上訴字第904號判決確定，並執行完畢）及
    本件詐欺罪外，並無其他不良素行，兼酌被告犯罪動機、目
    的、對於被害人造成之損害、犯罪後態度等一切情狀，量處
    如主文所示之刑，並諭知易科罰金之折算標準。又被告行為
    後，刑法業於94年1月7日修正，於同年2月2日公佈，於95年
    7 月1日施行。按行為後法律有變更者，適用行為時之法律
    ，但行為後之法律有利於行為人者，適用最有利於行為人之
    法律，修正後即現行刑法第2條第1項訂有明文。而被告行為
    時，依修正前刑法第41條第1項前段、廢止前罰金罰鍰提高
    標準條例第2條之規定，有期徒刑、拘役、易科罰金之折算
    標準，原以銀元100元、200元、300元折算1日，經依現行法
    規所定貨幣單位折算新臺幣條例第2條規定折算為新臺幣後
    ，應以新臺幣300元、600元、900元折算1日，而刑法第41條
    第1項前段修正後，則規定為以新臺幣1,000元、2,000元或
    3,000元折算1日，此因屬科刑規範事項之變更，其折算標準
    為裁判時所應諭知，自有就新舊法規定比較之必要，經比較
    新舊法結果，以被告行為時關於易科罰金之規定，較有利於
    被告。是揆諸修正後刑法第2條第1項規定之「從舊從輕」原
    則，自應適用被告行為時之法律，即修正前刑法第41條第1
    項前段、修正刪除前罰金罰鍰提高標準條例第2條、現行法
    規所定貨幣單位折算新臺幣條例第2條之規定，諭知其易科
    罰金之折算標準。
  (二)另按中華民國九十六年罪犯減刑條例業經總統於96年7月4公
    布，並自同年月16日施行；犯罪在中華民國96年4月24日以
    前者，除本條例另有規定外，有期徒刑、拘役或罰金，減其
    刑期或金額2分之1；依本條例應減刑之罪，未經判決確定者
    ，於裁判時，減其宣告刑。依前項規定裁判時，應於判決主
    文同時諭知其宣告刑及減得之刑；又於該條例施行前，經通
    緝而未於96年12月31日以前自動歸案接受審判者，始不得依
    該條例予以減刑，同條例第2條第1項第3款、第7條、第5條
    分別定有明文。經查本案被告之犯罪時間，雖於96年4月24
    日以前，但被告係於上開減刑條例施行後之於99年6月11日
    經本院發布通緝，並於100年10月14日始由警方緝獲到案，
    此有通緝書、新北市政府警察局永和分局通緝案件移送書、
    調查筆錄等在卷可查。被告遭通緝及緝獲到案之時間均在96
    年12月31日之後，即與同條例第5條所規定不得減刑之情形
    不符，故應依上開條例第2條第1項第3款、第7條規定減其宣
    告刑二分之一，並諭知易科罰金之折算標準。
據上論結，應依刑事訴訟法第299條第1項前段，刑法第339條第
1項、第2條第1項前段、修正前刑法第28條、第41條第1項前段，
中華民國九十六年罪犯減刑條例第2條第1項第3款、第7條，廢止
前罰金罰鍰提高標準條例第2條，現行法規所定貨幣單位折算新
臺幣條例第2條，判決如主文。
本案經檢察官王淑月到庭執行職務。
中    華    民    國   100    年    12    月    13    日
                  刑事第二庭  審判長法  官  鄭永玉
                                    法  官  唐中興
                                    法  官  宋富美
以上正本證明與原本無異。
如不服本判決應於收受送達後10日內向本院提出上訴書狀，並應
敘述具體理由；其未敘述上訴理由者，應於上訴期間屆滿後20日
內向本院補提理由書（均須按他造當事人之人數附繕本）「切勿
逕送上級法院」。
                                    書記官  劉雅玲
中    華    民    國   100    年    12    月    13    日
附錄本案論罪科刑法條：
中華民國刑法第339條
（普通詐欺罪）
意圖為自己或第三人不法之所有，以詐術使人將本人或第三人之
物交付者，處 5 年以下有期徒刑、拘役或科或併科 1 千元以下
罰金。
以前項方法得財產上不法之利益或使第三人得之者，亦同。
前二項之未遂犯罰之。